臺灣高等法院臺中分院刑事裁定　　　　　100年度抗字第793號
抗　 告　 人
即選任辯護人
被　　　　告　張志彰
上列抗告人因延長羈押案件，不服臺灣彰化地方法院100年度易
字第599號詐欺案件，中華民國100年8月17日所為之延長羈押裁
定，提起抗告，本院裁定如下：
    主    文
原裁定撤銷，發回臺灣彰化地方法院。
    理    由
一、按原審之代理人或辯護人，得為被告之利益而上訴，刑事訴
    訟法第346條前段定有明文，此規定於抗告準用之，亦為同
    法第419條所明定之。查本件抗告狀雖記載具狀人（被告）
    張志彰，但狀末無其簽名或指印，然有被告原審之選任辯護
    人陳振吉律師印文。且抗告狀提出時，被告羈押於法務部矯
    正署彰化看守所，又係直接向原審法院收發窗口遞狀，有收
    狀章可憑，則本件抗告狀，應認係選任辯護人陳振吉律師擬
    具，而為被告之利益而抗告，是依前開規定，其抗告程式尚
    無不合，應由本院逕列被告之選任辯護人陳振吉律師為本件
    抗告人，合先敘明。
二、原延長羈押裁定意旨略以：被告張志彰因詐欺取財案件，經
    認犯罪嫌疑重大，且有刑事訴訟法第101條第1項第2款之情
    形而有羈押必要，於100年5月23日執行羈押，及禁止接見通
    信在案。茲認被告於偵查中及本院審理時均否認詐欺取財犯
    行，就涉案情節與證人即被害人曹涵亭之證述情節歧異，且
    本案尚有共犯即綽號「阿祿仔」之人在逃，尚未到案，被告
    前開羈押原因依然存在，有繼續羈押之必要，應自100年8月
    23日起延長羈押2月，並禁止接見、通信等語。
三、本件抗告意旨略以：(一)被告目前任職於臺灣嘉義地方法院檢
    察署觀護人，有正當職業，所涉犯之詐欺罪，並非重罪，事
    實上無逃亡或逃亡之虞。(二)被告所涉之詐欺案件，證人即告
    訴人曹涵亭已於100年8月3日經原審交互詰問完畢，證述明
    確，被告所涉詐欺案件亦經原審辯論終結，訂於100年8月31
    日宣判，則被告已無與證人曹涵亭串供或更改陳述之可能。
    (三)關於共犯綽號「阿祿仔」之真實姓名、住居所為何，被告
    及證人曹涵亭、蒲朝文、謝鎮陽，均已陳述或證述不知悉，
    是被告亦無與綽號「阿祿仔」串供之可能。原審裁定徒以「
    共犯『阿祿仔』之人迄今尚未到案…」之不明確理由，駁回
    本件聲請撤銷羈押及具保停止羈押，相較於人權保障，顯有
    失衡。(四)被告之犯罪事實皆已調查完畢，是本案已無積極或
    客觀之事實足以證明被告有何湮滅、偽造、變造證據或勾串
    共犯或證人之虞，是原羈押被告之理由已然消滅，被告並無
    繼續羈押及禁見之必要。
四、經查：
  (一)刑事訴訟法第101條第1項規定：「被告經法官訊問後，認為
    犯罪嫌疑重大，而有左列情形之一，非予羈押，顯難進行追
    訴、審判或執行者，得羈押之︰一、逃亡或有事實足認為有
    逃亡之虞者。二、有事實足認為有湮滅、偽造、變造證據或
    勾串共犯或證人之虞者。三、所犯為死刑、無期徒刑或最輕
    本刑為五年以上有期徒刑之罪者」，另同法第108條第1項但
    書規定：「但有延長羈押之必要者，得於期間未滿前，經法
    院依第一百零一條或第一百零一條之一規定訊問被告後，以
    裁定延長之」，可見法院審查被告「羈押」或「延長羈押」
    之要件，並無不同。其要件分別為：犯罪嫌疑重大要件；
    羈押事由（或稱羈押原因）要件；羈押必要性要件；
    刑事訴訟法第114條所列不得羈押之消極排除事由要件等，
    各該要件應由法院逐次審查之。惟刑事訴訟法第101第1項第
    2 款規定「有事實足認為有湮滅、偽造、變造證據或勾串共
    犯或證人之虞者」之羈押事由（原因），乃為防止被告藉著
    對人證、物證之不正當影響，而使案情陷於無法辨明之危險
    ，在判斷有無使案情陷於無法辨明之危險時，並須基於特定
    之事實，可認定被告有從事破壞證據之重大嫌疑，且因此而
    致使真實之發現受到阻礙，滅證之虞即屬存在。故以此款作
    為羈押原因，其目的在於「確保證據之存在與真實」，其次
    審查於被告有無羈押必要時，當由法院本此羈押之目的，基
    於犯罪性質、訴訟進行程度、各項證據之取捨及證明程度、
    犯罪實際情狀及其他一切情事，依職權為目的性之裁量。換
    言之，於此情形之下，其「羈押必要性」之裁量內容，並非
    並非一成不變，因訴訟進行，各項證據調查、取捨，心證形
    成之過程，呈現「動態」狀態，意即「原羈押」之必要，並
    不等同於以後「延長羈押」之必要，此由法院為延長羈押裁
    定前，仍應依羈押要件訊問被告之規定自明。
  (二)本件原羈押裁定（即100年5月23日羈押裁定）係以被告張志
    彰經法院訊問後，否認詐欺取財犯行，惟有證人曹涵亭、蒲
    朝文、張朝茂、吳振源、劉雅心、洪承峰、謝鎮陽、楊燕雪
    等人證述在卷可稽，並有聲請發還扣押物品聲請狀、臺灣彰
    化地方法院檢察署函文、扣押命令、發還贓證物款領據收據
    、花旗銀行、中國信託銀行、郵局帳戶存提明細及通訊監察
    譯文在卷可稽，足認被告犯罪嫌疑重大，而本案尚有待相關
    證人到庭釐清詰問，且又有共犯綽號「阿祿仔」尚未到案，
    有事實足認被告有勾串共犯或證人之虞，非予羈押，顯難進
    行審判，裁定執行羈押，並禁止接見、通信，復於100年8月
    17日，以上開羈押原因依然存在，仍有繼續羈押及禁止接見
    、通信之必要，裁定自100年8月23日起延長羈押2月，並繼
    續禁止接見、通信（即本件抗告之裁定）。惟本案於原審審
    理期間，業經合議庭於100年8月3日之審理庭期，依法傳喚
    證人曹涵亭到庭作證，並與被告隔離的情形下，由檢察官及
    被告的選任辯護人，對證人曹涵亭進行交互詰問，證人曹涵
    亭業已結證完畢，檢察官、被告及其選任辯護人均向原審表
    示已無任何證據請求調查，原審遂於該次庭期進行言詞辯論
    ，並定100年8月31日宣示判決。復於100年8月31日以被告被
    訴詐欺取財，罪證明確，分別判處被告有期徒刑2年6月，褫
    奪公權4年、有期徒刑3年，褫奪公權4年，應執行有期徒刑5
    年4月，褫奪公權4年等情，有原審100年度易字第599號刑事
    案件影卷及判決書在卷可稽。原審既已認定被告與「阿祿仔
    」共同詐欺，事證明確，判處被告上開罪刑，並對被告辯稱
    係證人曹涵亭拜託其去詢問如何領回系爭扣押款，其並無施
    用詐術，其將法警吳振源的電話給曹涵亭，由曹涵亭自己去
    找吳振源，請吳振源幫曹涵亭說明、協助及曹涵亭拜託其去
    請教別人如何讓張朝茂交保，其對曹涵亭說萬一晚上要請吃
    飯，怕錢不夠，請曹涵亭先拿一點錢放在其身上，是「阿祿
    仔」在旁邊幫腔說，不然你就先拿3萬元放在張志彰身上，
    「阿祿仔」說如果張志彰沒有還曹涵亭，就算是「阿祿仔」
    欠曹涵亭的，而40萬元是其跟「阿祿仔」說有急用，可不可
    以找人調借一下，「阿祿仔」建議找曹涵亭商量看看，是「
    阿祿仔」開口跟曹涵亭借的，此部分是借款云云，於判決書
    內詳為論列各項證據之取捨，並就被告上開所辯一一駁斥。
    顯然，本案業因對證人曹涵亭進行交互詰問，並綜合卷內其
    他證據資料後，已達犯罪事證臻於明確之程度，原審乃得據
    以判處被告罪刑，已無再行擔心被告有勾串證人曹涵亭、蒲
    朝文、張朝茂、吳振源、劉雅心、洪承峰、謝鎮陽、楊燕雪
    等人之虞，至於其他相關書證資料既已經扣押在案，被告亦
    無湮滅、偽造、變造證據之虞。原審為延長羈押裁定時，綽
    號「阿祿仔」之人（業經原審判決認定為共犯）雖未到案，
    然遍查原審卷內證據資料，均無法探知「阿祿仔」之真實姓
    名及正確年籍資料、住所何處，是有無再行查證之可能性，
    已非無疑。且原審審酌卷內證據資料後，認定被告犯罪事證
    明確，並形成被告有罪之確信，顯然共犯「阿祿仔」到案與
    否，猶不足以推翻原審對被告有罪之認定。換言之，所謂案
    情陷於無法辨明之危險，已不存在，依前說明，應已無將被
    告延長羈押之「保全證據目的之必要性」，原審裁定泛稱被
    告有羈押之必要，尚嫌粗略。且未到案之共犯「阿祿仔」，
    有無事實足認被告有與之串供之虞，原裁定亦未具體說明理
    由，均難謂無理由不備之違誤，抗告意旨為此指摘原裁定不
    當，尚非全無理由，應由本院將原裁定撤銷，由原法院更為
    適法之裁定。
據上論結，應依刑事訴訟法第413條，裁定如主文。
中    華    民    國   100    年    9     月    15    日
            刑事第六庭  審判長法  官  李  文  雄
                              法  官  黃  小  琴
                              法  官  王  邁  揚
以上正本證明與原本無異。
不得再抗告。
                              書記官  陳  信  和
中    華    民    國   100    年    9     月    15    日